【裁判字號】    95,台上,2692
【裁判日期】    951130
【裁判案由】    損害賠償
【裁判全文】
最高法院民事判決            九十五年度台上字第二六九二號
上  訴  人  甲○○
            乙○○
共      同
訴訟代理人  李漢鑫律師
被 上訴 人  千禧實業有限公司
法定代理人  丙○○
訴訟代理人  林啟瑩律師
上列當事人間請求損害賠償事件，上訴人對於中華民國九十五年
二月七日台灣高等法院第二審判決（九十四年度勞上字第一二號
），提起上訴，本院判決如下：
    主  文
原判決除假執行部分外廢棄，發回台灣高等法院。
    理  由
本件上訴人主張：被上訴人公司實際負責人陳錦隆，於民國九十
一年四月十六日指派伊子即受該公司僱用之曹坤成，前往國立台
灣大學醫學院附設醫院美食商場（下稱台大醫院美食商場），從
事洗碗機設備裝置之安裝電路配備工作時，明知應依保護勞工之
勞工安全衛生法相關規定，提供曹坤成安全之工作環境及防護設
備，卻未予提供，致曹坤成以鐵鉗剝除電線絕緣部分之際，因電
流進入體內行經心臟，引發休克不治死亡。依民法第一百八十四
條第二項之規定，被上訴人自有過失，應對伊負損害賠償責任。
爰依侵權行為之法律關係，求為命被上訴人給付（賠償）伊即上
訴人甲○○新台幣（下同）七十九萬零八百八十三元（包含喪葬
費十四萬七千零七十元、扶養費六十四萬三千八百十三元），及
上訴人乙○○一百九十萬二千三百零七元（包含扶養費九十萬二
千三百零七元，精神慰藉金一百萬元）；並均自訴狀繕本送達翌
日起加付法定遲延利息之判決（上訴人甲○○另請求給付精神慰
藉金一百萬元本息部分，業經第一審駁回其訴確定）。
被上訴人則以：曹坤成安裝洗碗機之台大醫院美食商場之現場電
源，非伊所監督控制及維護，已難謂伊有違法之過失責任；況曹
坤成領有合格執照，具有應先確保電源不會送電始進行接線作業
之專業常識，竟心存僥倖，置出發前伊負責人關於確認電源總開
關啟閉之叮嚀於不顧，在未確定絕對不會送電之情況下，即貿然
進行接線作業，始因他人突然啟動總開關電源而觸電死亡，伊亦
無過失可言。上訴人請求伊賠償損害，自非有理等語，資為抗辯
。
原審就上訴人甲○○、乙○○依序請求被上訴人給付（賠償）七
十九萬零八百八十三元、一百九十萬二千三百零七元之本息部分
，維持第一審所為上訴人敗訴之判決，駁回其上訴，係以：被上
訴人公司及其實際負責人陳錦隆經台北市政府勞工局，以違反勞
工安全衛生法第五條、勞工安全衛生設施規則第二百五十四條等
規定，移送台灣台北地方法院檢察署檢察官偵查後，業經不起訴
處分。且被上訴人並非台大醫院美食商場之管理者，即無從監看
電源，而被指派前往執行洗碗機安裝配電之曹坤成，又為領有合
格證照之人。參以陳錦隆、阮吉祥關於安裝毋須活線作業，曹坤
成曾以三用電錶測試確未通電後始作業，當場無電源標示，不知
電源開關在何處等證詞，及曹坤成之死因，係其於手持鐵鉗剝除
電線絕緣部分時，適巧他人開啟電源，致電流進入其體內流經心
臟而休克不治，非屬現場安全衛生設備缺漏所致等情，縱被上訴
人未提供絕緣用防護具予曹坤成，亦難認被上訴人對於曹坤成之
死亡，有何過失或欠缺注意之情事。上訴人以被上訴人違反保護
勞工之勞工安全衛生法等相關規定，為有過失，依侵權行為之法
律關係，請求其賠償損害，自屬無理等詞，為其判斷之基礎。
按判決書理由項下，應記載關於攻擊或防禦方法之意見，民事訴
訟法第二百二十六條第三項定有明文。是法院為當事人敗訴之判
決，關於攻擊防禦方法之意見，有未記載於判決理由項下者，即
為同法第四百六十九條第六款所謂判決不備理由，其判決自屬違
背法令。又基於社會政策之理由，為使受僱人受有週全之保障，
民法增訂第四百八十三條之一，明定受僱人服勞務，其生命、身
體、健康有受危害之虞者，僱用人應按其情形為必要之預防。此
即屬民法第一百八十四條第二項所指保護他人之法律。本件上訴
人一再主張：被上訴人指示曹坤成前往台大醫院美食商場安裝洗
碗機設備，對於曹坤成在工作中之一切可能發生危險之情事，均
負有積極保護義務，不因該工作場地是否被上訴人所提供而有不
同。雇主指派受僱人前往非雇主提供之場地工作，明知其工作場
所不健康安全，卻未向場所負責人要求改善，或協調加設警告標
示，遽而指派受僱人前往施作，雇主即違反民法第四百八十三條
之一之規定，為有過失，併該當民法第一百八十四條第二項之過
失責任等語（原審卷二八、五六頁）。參諸原審認定曹坤成之死
因，係「手持鐵鉗剝除電線絕緣部分，致電流進入其體內流經心
臟而休克不治」；及證人即與曹坤成同行之阮吉祥證稱：（一般
在）施作過程中，會有專人於開關箱旁看著（以防他人打開電源
）；施作現場無警示標誌，被上訴人亦未提供警告標誌等情（原
審卷九四頁），上訴人之主張似非無據。乃原審對於上訴人前述
之重要攻擊防禦方法，疏未於判決書理由項下說明其取捨意見，
即為上訴人敗訴之判決，依上說明，自有判決不備理由之違誤。
上訴意旨，指摘原判決不當，求予廢棄，非無理由。
據上論結，本件上訴為有理由。依民事訴訟法第四百七十七條第
一項、第四百七十八條第二項，判決如主文。
中    華    民    國  九十五  年   十一   月   三十   日
                      最高法院民事第四庭
                          審判長法官  蘇  茂  秋
                                法官  陳  碧  玉
                                法官  王  仁  貴
                                法官  劉  靜  嫻
                                法官  吳  麗  女
      本件正本證明與原本無異
                                      書  記  官
中    華    民    國  九十五  年   十二   月   十三   日
                                                Ａ


司法院資訊處製作；財團法人民間司法改革基金會備份。
